【裁判字號】    96,訴,1186
【裁判日期】    970110
【裁判案由】    清償債務
【裁判全文】
臺灣臺南地方法院民事判決              96年度訴字第1186號
原      告  丙○○
被      告  溢科技塑材股份有限公司
法定代理人  甲○○
                      號
訴訟代理人  張文嘉律師
上列當事人間請求清償債務事件，經本院於民國96年12月27日言
詞辯論終結，判決如下：
    主  文
原告之訴駁回。
訴訟費用新台幣陸仟伍佰元由原告負擔。
    事實及理由
一、原告起訴主張：
(一)本件被告係鈞院96年4月17日南院96執良字第24315號執行命令
  之第三人。被告明知訴外人乙○○於鈞院核發上開執行命令時
  確在被告公司任職，竟向鈞院呈報訴外人乙○○不在被告公司
  任職。經原告於民國96年8月8日下午會同友人前往被告公司查
  證屬實，訴外人乙○○確於被告公司任職。因被告故意不實陳
  報訴外人乙○○非被告員工，造成原告受有損害，爰依民法第
  184條第1項前段規定，請求被告負損害賠償責任。
(二)對被告答辯之陳述：
  1.查被告96年8月29日答辯狀並未否認向鈞院虛偽呈報之事實
    ，故不論被告係對鈞院扣押命令或移轉命令虛偽呈報，均有
    妨害原告權利之行使，故被告侵權行為甚為明確。
  2.按「僱傭關係是否存在，尚與雇主是否依勞工保險條例第11
    條規定，對於符合同條例第6條規定之勞工，於到職當日即
    為其辦理投保手續無必然關係。因之，單憑被告丙未在被告
    公司投保勞工保險，並不足以推翻被告丙與被告公司間於系
    爭事故發生時存在僱傭關係之認定。」參鈞院96年度訴字第
    675號判決。故訴外人乙○○未在被告公司投保勞保，並不
    能執為與被告公司間無僱傭關係之論據。
  3.按訴外人乙○○所學並非化工方面，惟被告對訴外人乙○○
    施以公司業務有關化工專業教育，且授權訴外人乙○○對不
    特定之客戶回答被告公司重要業務並接受訂單，並對答有序
    ，其有表現代理被告公司職員甚為明確，且事實上訴外人乙
    ○○對被告專業事項在電話中對客戶細心解說，亦未強調非
    被告員工，故被告辯稱訴外人乙○○與被告間無僱傭關係，
    委無可採。
  4.依本案卷內所附「乙○○個人資料查詢結果」載：乙○○婚
    姻狀況係離婚，住址為：台南縣永康市○○○路195巷32之7
    號7樓之2，故被告辯稱「因乙○○與被告法定代理人有親戚
    關係」為不實，且前揭所載住所亦與本案卷內所附96年度執
    字第24315號扣押命令所載送達處所相同，衡諸被告工廠空
    間不大，亦無適合單身女子盥洗及睡眠之處所（如床舖、洗
    澡間、曬衣處、衣櫃等），故訴外人乙○○所稱其係住在被
    告處所一樓，實不可採。
(三)並聲明：被告應給付原告新台幣（下同）600,000元，及自起
  訴狀繕本送達翌日起至清償日止，按週年利率百分之5計算之
  利息。
二、被告則以：
(一)鈞院96年4月17日南院慧96執良字第24315號執行命令主旨記載
  ：「禁止債務人乙○○在如說明(二)所列債權金額範圍內，就扣
  押金額收取對第三人溢科技塑材股份有限公司之薪資債權或
  為其他處分，第三人亦不得對債務人清償」，可知上開命令之
  性質屬扣押命令，並非收取命令或移轉命令，則債權人之原告
  實不得訴請第三人之被告逕向其為給付，原告提起本訴請求被
  告給付60萬元，於法顯屬無據。
(二)原告96年9月17日呈報意見狀第一點謂：「查被告96年8月29日
  答辯狀並未否認向鈞院虛偽呈報之事實」，然被告上開答辯狀
  並未承認向鈞院虛偽呈報之事實，換言之，被告前向鈞院呈報
  訴外人乙○○未在被告公司任職一事，係與事實相符而非虛偽
  不實，故原告上述主張顯非可採。
(三)如被告向鈞院虛偽呈報訴外人乙○○未在被告公司任職，並違
  背扣押命令每月仍繼續付薪與訴外人乙○○，則被告繼續對訴
  外人乙○○付薪一事對原告不生效力，換言之，於確認訴外人
  乙○○係在被告公司任職後，並於核發移轉命令或收取命令後
  ，原告仍可向被告請求給付扣押之薪資，故原告之債權並未遭
  受侵害，原告依據侵權行為法律關係請求被告給付60萬元，顯
  屬無據。
(四)並聲明：原告之訴駁回。
三、本件經依民事訴訟法第270條之1第1項第3款規定，整理並協
    議兩造不爭執事項暨簡化爭點為：
(一)兩造不爭執之事實：
  1.原告執有訴外人乙○○簽發面額合計60萬元之本票，因未獲
    付款，經原告向本院聲請本票裁定，由本院以92年度票字第
    3681號民事裁定確定在案。
  2.原告執本院92年度票字第3681號民事裁定及其確定證明向本
    院聲請就訴外人乙○○對被告之薪資債權予以強制執行，經
    本院96年度執字第24315號強制執行事件核發扣押命令後，
    被告於96年5月4日具狀向本院陳報訴外人乙○○非被告之員
    工而聲明異議，因原告全未受償，經本院核發債權憑證在案
    ，訴外人乙○○迄今仍積欠原告60萬元票款之債務。
  3.訴外人乙○○與被告公司法定代理人甲○○之弟原係夫妻關
    係，現已離婚，原告於96年8月8日下午至被告公司設在臺南
    縣仁德鄉○○村○○路508巷5號辦公室，訴外人乙○○有在
    該辦公室內。
  4.訴外人乙○○有幫被告公司接過客戶之電話。
  5.訴外人乙○○於92年2月28日自清裕機電股份有限公司辦理
    退保後，並未加入其他單位（含被告）之勞保資料。
(二)兩造爭執之事項：
  被告有無故意或過失不法侵害原告之權利？原告得否依民法第
  184條第1項前段之規定，請求被告給付60萬元及其法定利息？
四、得心證之理由：
(一)按當事人主張有利於己之事實者，就其事實有舉證之責任。其
  因侵權行為所生之損害賠償請求權，以行為人有故意或過失不
  法侵害他人之權利為成立要件；倘行為人否認有故意或過失，
  即應由請求人就此利己之事實舉證證明；若請求人先不能舉證
  以證實自己主張之事實為真實，則行為人就其抗辯事實即令不
  能舉證，或所舉證據尚有疵累，亦應駁回請求人之請求，此觀
  民事訴訟法第277條前段規定及最高法院17年上字第917號判例
  即明。本件原告主張其於96年8月8日下午至被告公司設在臺南
  縣仁德鄉○○村○○路508巷5號辦公室，訴外人乙○○有在該
  辦公室內，又訴外人乙○○有幫被告公司接過客戶之電話，足
  證乙○○確有受僱於被告公司，被告於本院96年度執字第2431
  5號強制執行程序，虛偽不實陳報訴外人乙○○非其員工，致
  原告受有損害等語，並提出照片1幀、錄音帶1卷及錄音譯文為
  證，被告對於訴外人乙○○有於96年8月8日下午在被告公司辦
  公室內，也有幫被告公司接過客戶之電話等節固不爭執，惟辯
  稱：乙○○與被告公司負責人甲○○的弟弟雖然已經離婚，但
  是與夫家仍有往來，乙○○並未任職於被告公司，被告前向本
  院呈報訴外人乙○○未在被告公司任職一事，係與事實相符而
  非虛偽不實等語，則依前述舉證責任分配之原則，即應由原告
  負舉證之責。經查：
  1.證人乙○○到庭證稱：「（問：你是否有在被告公司任職？
    ）沒有。．．．（問：你96年8月8日是否有到被告公司的辦
    公室？）有。（問：那天為何去？）因為事實上我是寄住在
    被告公司的工廠。．．．（問：你住在被告公司工廠，是否
    會幫被告公司接電話？）會。（問：是否會幫忙接業務？）
    沒有接業務，因為被告公司有職員，但我會幫被告公司整理
    一些帳務。．．．（問：你幫被告公司彙算帳務，公司是否
    自己有會計或帳務人員？）甲○○有一位姑姑是會計師，公
    司的帳務大多是是會計師處理的。）（問：你幫被告公司記
    帳是否有領薪水？）沒有領薪水，但是甲○○的姑姑會給我
    一些生活費，我前面說的姑姑都是指甲○○的姑姑，從我自
    己的公司出事後甲○○的姑姑就會照顧我，且我也沒有地方
    住，所以我才會住進被告公司的工廠，剛開始沒有處理帳務
    ，最近這一、兩年才會幫忙處理帳務。．．．（問：8月8日
    那天你在被告公司做什麼？）我沒有固定的辦公桌，因為我
    只是整理帳務，不需要固定的辦公桌，8月8日原告有帶2、3
    個人去，那時我應該在辦公室，當時辦公室只有我，廠長在
    辦公室外面，我不確定他在哪裡。．．．（問：對原告提出
    之錄音譯文、照片有何意見？）像這樣的電話我有時會接，
    以前我接到這樣的電話，我會接給廠長，但是有時廠長很忙
    ，廠長會教我怎麼回答，對錄音譯文無意見，但是我對富甲
    機電工程行沒有印象，對照片是8月8日拍的無意見．．．」
    等語（見本院96年11月15日言詞辯論筆錄），證人乙○○就
    其於96年8月8日當日出現在被告公司辦公室內之原因陳述係
    因其寄住在被告公司的工廠，核與被告訴訟代理人辯稱乙○
    ○當日只是帶小孩到被告公司遊玩云云，固不相符，惟就其
    未受僱於被告公司及未支領被告公司薪資之主要陳述，則所
    述與被告相符，縱認乙○○有幫被告公司處理一些帳務及接
    過一些客戶的電話，且於96年8月8日下午出現在被告辦公室
    ，但尚難以此遽認被告與乙○○間即有僱傭關係存在。
  2.參酌證人乙○○與被告公司法定代理人甲○○之弟原係夫妻
    關係，現已離婚乙節，為兩造所不爭執，是被告辯稱乙○○
    與被告公司負責人甲○○的弟弟雖然已經離婚，但是與夫家
    仍有往來等語，應屬可採；參以乙○○於92年2月28日自清
    裕機電股份有限公司辦理退保後，並未加入其他單位（含被
    告）之勞保資料，有其勞保資料可稽，復為兩造所不爭執，
    是依上述查證結果，均無法為原告有利之證明。
(二)綜上，原告主張被告於本院96年度執字第24315號強制執行程
  序，虛偽不實陳報訴外人乙○○非其員工，致原告受有損害等
  語，業據被告所否認，原告就其有利於己之事實，復未能舉證
  以實其說，自難信其主張為真實。
(三)本件原告既未能舉證證明被告有故意或過失不法侵害原告之權
  利，其依民法第184條第1項前段之規定，請求被告給付60萬元
  及自起訴狀繕本送達翌日起至清償日止，按週年利率百分之5
  計算之利息，於法尚有未合，應予駁回。
五、本件判決結果已明，兩造其餘之攻擊或防禦方法，經本院斟
    酌後，認為均與判決之結果不生影響，自無逐一詳予論駁之
    必要，併此敘明。
六、本件訴訟費用確定為6,500元（即第一審裁判費），應由原
    告負擔。
七、結論：原告之訴無理由，依民事訴訟法第78條、第87條第1
    項，判決如主文。
中    華    民    國    97    年    1     月    10    日
                  民事第一庭    法  官  黃瑪玲
以上正本係照原本作成。
如對本判決上訴，須於判決送達後20日內向本院提出上訴狀。
中    華    民    國    97    年    1     月    10    日
                                書記官  陳著振


司法院資訊處製作；財團法人民間司法改革基金會備份。
